最高法院刑事判決　　　　　　　　　　　　　　　八十七年度台上字第三六二七號
　　上　 訴　 人　乙○○
　　　　　　　　　甲○○
　　　　　　　　　丙○○
　　右一人之輔佐
　　人 即　其 父　周邦朝
　　上　 訴　 人　丁○○
　　　　　　　　　戊○○
右上訴人等因違反毒品危害防制條例案件，不服台灣高等法院花蓮分院中華民國八十
七年八月二十日第二審更審判決（八十七年度上重更(四)字第三九號，起訴案號：台灣
台東地方法院檢察署八十三年度偵字第二五一三號、八十四年度偵字第三○七、三○
八、三一○、三三三號），提起上訴（乙○○、丁○○部分，係原審法院於判決後，
依職權逕送上訴），本院判決如左：
    主  文
原判決撤銷，發回台灣高等法院花蓮分院。
    理  由
本件原判決認定上訴人乙○○、甲○○兄弟與上訴人丙○○係舊識好友，獲悉在大陸
地區販入毒品海洛因成本低廉，三人竟意圖販賣海洛因牟利。於民國八十三年二月間
，在台南市丙○○住處，共同謀議由長期居住大陸福建省地區之甲○○負責在大陸販
入海洛因，再以漁船私運進入台灣地區；乙○○則在台灣負責聯絡船隻接貨，並送至
丙○○住處，丙○○負責販賣。並由甲○○介紹龍聖福號漁船船長即上訴人丁○○與
乙○○認識，由乙○○與丁○○聯絡接洽船隻載運海洛因，以完成接運海洛因進入台
灣地區。自八十三年三月間起，至同年十一月二十八日（起訴書誤寫為二十七日）止
，甲○○、乙○○及丙○○三人基於概括之犯意，先後四次共同出資，由甲○○以每
公斤（大陸制秤、下同）美金一萬元折合人民幣八萬五千元之價格，向福建省廈門地
區不詳姓名之大陸人民「阿宏」、「阿裕」之成年男子販入經政府管制進口之毒品海
洛因。經由甲○○本人或知情且已成年之不詳姓名男子運送至平潭地區，交給知情且
已成年之大陸地區人民「小龔」運送後，通知乙○○。乙○○再以每公斤新台幣三十
萬元之運費發包給知情且有私運毒品犯意聯絡之丁○○負責找船隻出海接貨。丁○○
初係邀同知情且已成年之不詳姓名男子，於八十三年四月間，以不詳船隻至距離台灣
二十海浬之鹿港外海公海上，向「小龔」接貨私運海洛因二公斤進入台灣地區一次。
至同年六月間起，先後三次改邀知情且有私運毒品犯意聯絡之永金展六號漁船船長即
上訴人戊○○參與運輸走私毒品。戊○○依其指示駕駛上述船隻至鹿港外海公海上，
接運甲○○託「小龔」以漁船私運之毒品海洛因進入台灣地區（私運毒品時間、數量
，詳如原判決附表一所載，下稱「附表」）。俟該毒品海洛因私運進入新竹市南寮漁
港後，由戊○○通知丁○○轉告乙○○至新竹縣竹北市某一不詳名稱之停車場接貨，
再送至台南市丙○○住處交與丙○○賣出。乙○○先後共交付丁○○部分運費新台幣
九十萬元及美金一萬元。丁○○則分給戊○○運費共新台幣四十萬元及美金一萬元。
嗣於八十三年十一月二十八日下午九時許，甲○○、乙○○、丙○○基於犯意聯絡，
由甲○○將其販入之毒品海洛因九大塊（毛重六二二○‧六二公克，淨重五九六三‧
八二公克），指使「小龔」以黑金剛快艇自福建省平潭私運非法進入台灣地區，至新
竹市南寮漁港外堤，利用手電筒作信號，將該海洛因丟上堤岸；並由丁○○聯絡戊○
○進入漁港內接包。當（二十八）日下午十時許，戊○○將該毒品海洛因磚出漁港
交與丁○○。丁○○再通知乙○○、甲○○二人於同（二十八）日下午十一時許，趕
往竹北市某處停車場接運該批毒品海洛因，同時由乙○○交付丁○○運費美金一萬元
，丁○○隨即將該一萬元美金轉交與戊○○。乙○○、甲○○二人旋即駕車運往台南
市丙○○住處。迨同（二十八）日下午十一時五十分許，途經中山高速公路南下一百
三十公里附近，經檢察官率領警察加以攔截查獲。又甲○○、乙○○、丙○○基於共
同意圖營利之概括犯意，由丙○○自八十三年四月間起，至同年十一月二十五日止，
在其前開住處、高速公路仁德交流道、台南市大同加油站等地，將其三人共同販入之
海洛因，以一兩新台幣六萬元之價格，出賣與洪國安至少十二次、葉愛菊二次、謝正
中二次；丙○○並於八十三年四月間起，至同年十一月間止，在其前開住處及高雄楠
梓車站，以每兩新台幣四萬五千元之價格，出賣海洛因至少十五次與陳萬得，得款新
台幣一百零三萬五千元。又與陳萬得在楠梓交流道共同以每兩新台幣六萬元出賣與台
中劉姓成年男子四次，每次四兩，共十六兩得款新台幣九十六萬元。總共得款新台幣
三百九十五萬五千元。另同年十一月十三日（起訴書誤為十一月二十五日）甲○○將
重七十八公克之海洛因持往台北市○○街四十七巷八號王國慶住處，交由乃弟王國慶
（業經判處持有毒品罪確定）藏放。同月二十五日再由乙○○前往取出攜至臺南市交
給丙○○，並由丙○○於同日轉交陳萬得販賣，惟陳萬得竟以假貨為由私自吞沒，致
未得款等情。因而撤銷第一審關於上訴人乙○○、甲○○、丙○○三人販賣毒品部分
及上訴人丁○○、戊○○二人運輸毒品部分之判決。改判仍論處乙○○、甲○○、丙
○○共同連續販賣毒品罪刑；及丁○○、戊○○共同連續運輸毒品罪刑。固非無見。
惟查，(一)、原判決理由（第三段）所論「甲○○、乙○○、丙○○均應成立肅清煙
毒條例第五條第一項之販賣毒品罪及運輸毒品罪，懲治走私條例第十二條、第二條第
一項之準走私罪及第三條第一項之運送走私物品罪，暨台灣地區與大陸地區人民關係
條例第七十九條第一項、第十五條第一款之使大陸地區人民非法進入台灣地區罪」等
五罪，並謂「又其以一個輸送行為同時觸犯運輸毒品、準走私二罪，為想像競合犯，
應從一重之運輸毒品罪，而與其另犯之販賣毒品罪，使大陸地區人民非法進入台灣地
區罪，具有方法結果之牽連關係，應從一重之販賣毒品罪處斷。」云云（見原判決第
十頁第一至四行、第七至十行）。對其三人所犯「運送走私物品罪」部分則漏未論述
應如何處斷，自屬理由矛盾。(二)、依原判決所云，甲○○、乙○○、丙○○三人共同
謀議由甲○○在大陸販入海洛因，再以漁船私運進入台灣地區；乙○○則在台灣負責
聯絡船隻接貨並送至丙○○住處，交由丙○○負責賣出等情。倘屬無訛，渠等關於準
走私及運輸毒品之犯意，係共同由大陸走私海洛因至丙○○住處，而分擔實施犯行。
則將海洛因私運進入台灣地區領海後「運送」至丙○○住處之過程，仍屬於該「準走
私」犯行之後續、部分行為，似不應分割再論以運送走私物品罪。惟原審逕認甲○○
等三人所為上述走私之事實，係犯準走私罪及運送走私物品罪二罪（丁○○、戊○○
關於附表編號１、２、３部分，亦有相同情形），究否允當，非無研究之餘地。另原
判決認定甲○○等三人走私管制進口之海洛因後，由丙○○販賣與洪國安等人，則其
三人就此銷售走私物品之事實是否又併犯懲治走私條例第三條第一項「銷售走私物品
罪」，亦有深入審究之必要。原審未詳細研求，尚欠允洽。(三)、原判決事實欄認定丁
○○、戊○○係駕駛漁船至「距離台灣二十海浬外之鹿港外海公海上」，向「小龔」
接駁私貨海洛因走私進入台灣地區。但其理由欄謂，丁○○、戊○○受乙○○等之
僱用，收取高額運費，「遠至福建平潭」接運貨品云云（見原審判決第九頁第十四、
十五行），前後認定不一致，顯屬理由矛盾。(四)、國家安全法施行細則第五條規定：
「具有中華民國及外國國藉之人民，其入出境，應照前條規定辦理。持有外國護照者
，得憑有來華簽證之外國護照入出境。」係規範持有中華民國及外國雙重國籍之人民
，如何辦理入出境手續之問題，並無大陸地區人民進入台灣地區不須受國家安全法規
範之明文。乃原判決（第十頁背面第九至十一行）理由竟論述，國家安全法第六條第
一項係規範中華民國人民，不及大陸地區人民，此觀國家安全法施行細則第五條之規
定自明，從而乙○○等人不成立國家安全法第六條第一項之罪名云云，顯屬理由矛盾
之違誤。上訴人等上訴意旨，指摘原判決不當，非無理由，應認仍有撤銷發回更審之
原因。至原判決認為無罪（即不另為無罪諭知）部分，因與發回部分有審判不可分之
關係，爰一併發回更審。又原判決（第十二頁第十一、十二行）理由謂乙○○家中尚
有「年邁父母」，如兄弟二人均處極刑情何以堪，經斟酌再三，爰量處乙○○無期徒
刑云云，但丙○○提出之八十七年九月十八日上訴理由狀，指明「乙○○之父母早
於案發前之八十三年便告亡故」，究竟實情如何，案經發回，併應調查明白。本件係
毒品危害防制條例修正施行前繫屬之案件，依修正後之規定處理之，併予指明。
據上論結，應依刑事訴訟法第三百九十七條、第四百零一條，判決如主文。
中      華      民      國    八十七    年      十      月    二十九    日
                              最高法院刑事第十庭
                                  審判長法官  吳  雄  銘
                                        法官  池  啟  明
                                        法官  石  木  欽
                                        法官  王  憲  義
                                        法官  陳  世  雄
      右正本證明與原本無異
                                              書  記  官
中      華      民      國    八十七    年     十       月    三十一    日
